臺灣南投地方法院民事裁定
111年度消債清字第2號
聲  請  人  
即  債務人  洪青孀  
代  理  人  李國源律師（法律扶助律師）
相  對  人  
即  債權人  華南商業銀行股份有限公司

法定代理人  張振芳  
代  理  人  郭蓁鈺  
相  對  人  
即  債權人  台北富邦商業銀行股份有限公司

法定代理人  程耀輝  


相  對  人  
即  債權人  國泰世華商業銀行股份有限公司

法定代理人  郭明鑑  


相  對  人  
即  債權人  永豐商業銀行股份有限公司

法定代理人  陳嘉賢  
代  理  人  吳亮毅  
相  對  人  
即  債權人  玉山商業銀行股份有限公司


法定代理人  黃男州  
代  理  人  喬湘秦  
相  對  人  
即  債權人  台新國際商業銀行股份有限公司


法定代理人  尚瑞強  


相  對  人  
即  債權人  中國信託商業銀行股份有限公司


法定代理人  利明献  


相  對  人  
即  債權人  台灣金聯資產管理股份有限公司

法定代理人  施俊吉  


相  對  人  
即  債權人  挺鈞股份有限公司（已廢止登記）

清  算  人  林洋億  
            林宗漢  
            葉宣妤即葉君萍

相  對  人  
即  債權人  新光行銷股份有限公司

法定代理人  李明新  
代  理  人  鄭穎聰  
相  對  人  
即  債權人  滙誠第二資產管理股份有限公司

法定代理人  莊仲沼  
相  對  人  
即  債權人  良京實業股份有限公司

法定代理人  平川秀一郎



相  對  人  
即  債權人  元大國際資產管理股份有限公司


法定代理人  宋耀明  
代  理  人  唐曉雯  
相  對  人  
即  債權人  勞動部勞工保險局

法定代理人  鄧明斌  


相  對  人
即  債權人  中華電信股份有限公司

法定代理人  謝繼茂  


相  對  人  
即  債權人  仲信資融股份有限公司

法定代理人  陳鳳龍  
代  理  人  王筑萱  
相  對  人  
即  債權人  滙誠第一資產管理股份有限公司

法定代理人  莊仲沼  
上列當事人間消費者債務清理事件，聲請人即債務人洪青孀聲請
清算，本院裁定如下：
    主  文
聲請人即債務人甲○○自民國111年8月22日下午4時起開始清算程
序。
命司法事務官進行本件清算程序。
    理  由
一、聲請意旨略以：聲請人即債務人（下稱聲請人）有不能清償
    債務之情事，前曾向本院為前置調解之聲請，惟無法負擔相
    對人即債權人（下稱相對人）永豐商業銀行股份有限公司（
    下稱永豐銀行）之方案，而調解不成立；嗣向本院聲請更生
    ，經本院以108年度消債更字第47號更生事件辦理，惟因故
    撤回更生之聲請。聲請人目前積欠全體相對人債務總額計新
    臺幣（下同）924,754元，復未經法院裁定開始清算程序或
    宣告破產，爰依法聲請准予裁定清算等語。
二、按債務人不能清償債務或有不能清償之虞者，得依本條例所
    定更生或清算程序，清理其債務；債務人對於金融機構負債
    務者，在聲請更生或清算前，應向最大債權金融機構請求協
    商債務清償方案，或向其住、居所地之法院或鄉、鎮、市、
    區調解委員會聲請債務清理之調解；法院開始清算程序之裁
    定，應載明其年、月、日、時，並即時發生效力，消費者債
    務清理條例（下稱消債條例）第3條、第151條第1項、第83
    條第1項分別定有明文。
三、經查：
　㈠聲請人主張積欠無擔保無優先債務總計924,754元，有不能清
    償債務之情事，於提出本件清算之聲請前，於民國108年4月
    18日以書面向本院聲請前置調解，然無法負擔相對人之清償
    方案，致於108年6月1日調解不成立，業經本院依職權調取
    本院108年度司消債調字第19號前置調解事件卷宗審閱無訛
    ，堪認聲請人已依消債條例之規定聲請前置調解未能成立。
    是以，聲請人據以聲請清算，本院自應綜合聲請人目前全部
    收支及財產狀況，評估是否已不能維持符合人性尊嚴之最基
    本生活條件，而有「不能清償或不能清償之虞」等情，經查
    ：
  ⒈聲請人財產狀況：
　⑴聲請人之彰化商業銀行股份有限公司存款餘額僅96元，名下
    無財產，另有車牌號碼：000-000號普通重型機車、以聲請
    人為要保人之元大人壽保險股份有限公司、三商美邦人壽保
    險股份有限公司、國泰人壽保險股份有限公司、富邦產物保
    險股份有限公司、泰安產物保險股份有限公司之保險商品等
    情，有聲請人提出之財產及收入狀況說明書、全國財產稅總
    歸戶財產查詢清單、彰化商業銀行股份有限公司存摺封面及
    內頁影本、元大人壽保險股份有限公司保費明細表影本、三
    商美邦人壽保險股份有限公司保單影本、行車執照影本、國
    泰人壽保險股份有限公司保單資訊查詢截圖影本可查（見本
    院卷第563頁、第39頁、第69頁至第79頁、第149頁至第153
    頁及第417頁至第440頁、第155頁至第165頁、第169頁、第5
    59頁），及本院函詢三商美邦人壽保險股份有限公司、元大
    人壽保險股份有限公司、國泰人壽保險股份有限公司分別提
    供保單相關資料（見本院卷第321頁至第332頁、第333頁至
    第374頁、第611頁至第635頁）與本院依職權查詢聲請人投
    保高額壽險網路資料查詢表可查（見本院卷第237頁至第249
    頁）。而聲請人於108至109年度申報所得均為0元，亦有108
    至109年度綜合所得稅各類所得資料清單可佐（見本院卷第4
    9頁、第59頁）。
　⑵聲請人名下車牌號碼：000-000號普通重型機車為100年出廠
    等情，有行車執照影本（見本院卷第41頁）可憑。則上開機
    車，縱仍繼續使用，惟已屬老舊車輛，殘值不高。此外，聲
    請人名下投保富邦產物保險股份有限公司、泰安產物保險股
    份有限公司之保單，均無保險價值準備金亦無解約金；另投
    保於元大人壽保險股份有限公司之保單號碼：LEIA004689、
    LEIA004435、LEIA005548、LEIA005549、LEIA007096、LEIA
    007097號保單，經元大人壽保險股份有限公司向本院陳報解
    約金額約為411元、1,146元、830元、806元、686元、717元
    ，保單價值準備金約為57元、68元、29元、41元、24元、24
    元（另有於110年12月28日解約之保單號碼：LEIA007061號
    保單，聲請人已領取7,715元至彰化商業銀行股份有限公司
    帳戶，並已提領完畢）；於110年12月28日投保於三商美邦
    人壽保險股份有限公司之保單號碼：000000000000號，嗣於
    111年2月11日申請變更要保人為聲請人配偶邱明池，解約金
    額約4,122元，無保單價值準備金；投保於國泰人壽保險股
    份有限公司之保單號碼：0000000000號保單，解約金額為1,
    706元，另保單號碼：0000000000號保單，經聲請人陳報於1
    08年度繳納保險費後未繼續繳納，國泰人壽保險股份有限公
    司亦未向本院陳報此保單有無解約金，有本院函詢三商美邦
    人壽保險股份有限公司、元大人壽保險股份有限公司、國泰
    人壽保險股份有限公司分別提供保單相關資料、聲請人陳報
    狀可查（見本院卷第321頁至第332頁、第333頁至第374頁、
    第611頁至第635頁、第557頁），綜上資料，堪信聲請人除
    上開財產（其中三商美邦人壽保險股份有限公司之保單號碼
    ：000000000000號保單、元大人壽保險股份有限公司之保單
    號碼：LEIA007061號保單、國泰人壽保險股份有限公司之保
    單號碼：0000000000號保單，亦暫列為聲請人之財產）外，
    別無其他財產。
　⒉聲請人每月所得：
　　聲請人為73年生，每月固定收入為於第三人林嘉良經營之山
    頂檳榔攤擔任店員所領取之薪資，以每小時130元、每日工
    作9小時計算，每月約24,000元等情，業據聲請人提出上班
    工時時數及各月薪資計算單、在職證明書可稽（見本院卷第
    177頁至第179頁及第453頁至第473頁、第475頁），故聲請
    人之每月固定收入為24,000元，在無其他資料可推得聲請人
    有其他收入之情形下，本院暫以債務人前開每月收入24,000
    元，作為計算其目前償債能力之依據。
　⒊聲請人每月必要支出及扶養費支出：
  ⑴聲請人陳稱現今每月個人必要支出依臺灣省最低生活費之1.2
    倍即17,076元計算；另需與配偶邱明池依一比二之比例分擔
    3名未成年子女邱○琳、邱○銘、邱○融之扶養費，每月需各支
    出扶養費5,692元，每月個人必要支出及未成年子女扶養費
    總計需34,152元，另邱○琳、邱○銘、邱○融各有中低收入戶
    學雜費減免優惠、每學期領取世界展望會助學金7,500元、
    每學年領取佛教慈濟基金會8,000元、邱○琳於111年1月17日
    領有一次大學推甄獎金11,980元、邱○銘領高中生活扶助每
    學期3,000元等不定期補助，有財產及收入狀況說明書、邱○
    琳草屯大觀郵局存摺影本、邱○銘芬園郵局存摺影本、邱○融
    芬園郵局存摺影本可查（見本院卷第564頁、第105頁至第11
    9頁、第121頁至第137頁、第139頁至第147頁）。
  ⑵聲請人個人之必要支出：
　　考量聲請人負債之現況，該日常生活所需費用，自應節制開
    支，不得有超越一般人最低生活標準之享受，否則反失衡平
    ，故依消債條例第64條之2第1項規定，聲請人之必要生活費
    用，應以最近1年衛生福利部或直轄市政府所公告當地區每
    人每月最低生活費1.2倍計算其數額，而核以111年度臺灣地
    區每人每月最低生活費1.2倍為17,076元（計算式：14,230×
    1.2＝17,076）之計算，除有特殊情形並有證據證明者外，本
    宜以此為度，始得認係必要支出。
  ⑶聲請人扶養3名未成年子女之扶養費支出：
　　聲請人支出未成年子女之扶養費，於考量聲請人與配偶邱明
    池約定以一比二比例負擔，及邱○琳、邱○銘、邱○融並未固
    定領取其他補助等情，依111年度臺灣地區每人每月最低生
    活費1.2倍為17,076元（計算式：14,230×1.2＝17,076），以
    此計算邱○琳、邱○銘、邱○融之扶養費為51,228元（計算式
    ：17,076×3＝51,228），復按聲請人負擔比例計算後為17,07
    6元（計算式：51,228×1/【1+2】＝17,076）。
  ⑷綜上各情，如以111年度每人每月最低生活費1.2倍計算，聲
    請人及其扶養未成年子女之每月必要支出總額應以34,152元
    （計算式：17,076＋17,076＝34,152）為當，亦與聲請人陳報
    數額相同，自屬公允。
　⒋不能清償或有不能清償之虞：
  ⑴依部分相對人即債權人陳報債權情形可知，相對人華南商業
    銀行股份有限公司陳報總債權金額為117,787元、相對人台
    北富邦商業銀行股份有限公司陳報本金及利息債權金額為88
    .310元、相對人國泰世華商業銀行股份有限公司陳報本金及
    利息債權金額為72,211元、相對人永豐商業銀行股份有限公
    司陳報本金及利息債權金額為226,844元、相對人玉山商業
    銀行股份有限公司陳報本金及利息債權金額為66,657元、相
    對人台新國際商業銀行股份有限公司陳報總債權金額為797,
    463元、相對人中國信託商業銀行股份有限公司陳報本金及
    利息債權金額為280,785元、相對人台灣金聯資產管理股份
    有限公司陳報本金及利息債權金額為117,982元、相對人新
    光行銷股份有限公司陳報本金及利息債權金額為198,629元
    、相對人良京實業股份有限公司陳報本金及利息債權金額為
    257,297元、相對人元大國際資產管理股份有限公司陳報本
    金及利息債權金額為106,895元、相對人勞動部勞工保險局
    陳報本金債權金額為7,294元（利息為0元）、相對人中華電
    信股份有限公司陳報本金債權金額為8,166元，及自92年8月
    15日起至清償日止，按年息百分之5計算之利息、相對人仲
    信資融股份有限公司陳報本金及利息債權金額為110,215元
    ；另經聲請人陳報有相對人挺鈞股份有限公司債務31,000元
    、相對人滙誠第二資產管理股份有限公司債務33,813元，總
    計聲請人積欠相對人之無擔保或無優先權之本金及利息債務
    總額已達2,521,348元，有全體相對人陳報狀在卷可查（另
    經本院依聲請人前次聲請更生之本院108年度消債更字第47
    號卷內資料，查得聲請人可能另有積欠滙誠第二資產管理股
    份有限公司債務，留待清算執行程序處置）。
  ⑵依聲請人之財產狀況為持有無殘值之車牌號碼：000-0000號
    普通重型機車，解約金分別僅為4,122元之三商美邦人壽保
    險股份有限公司保單，411元、1,146元、830元、806元、68
    6元、717元、7,715元之元大人壽保險股份有限公司保單，1
    ,706元、不詳金額之國泰人壽保險股份有限公司保單，彰化
    商業銀行股份有限公司存款餘額96元外，別無其他財產，亦
    如上述，堪認聲請人其債務大於財產。
　⑶依聲請人主張目前每月所得收入，扣除每月必要及扶養費支
    出34,152元後，並無剩餘，參以聲請人僅餘價值合計約18,2
    35元之財產（計算式：96＋4,122＋411＋1,146＋830＋806＋686＋7
    17＋7,715＋1,706＝18,235）及以已積欠之債務累計達2,521,3
    48元觀之，無論聲請人如何撙節開支，業已入不敷出，顯無
    能力負擔債務之清償，堪認聲請人確有不能清償債務之情事
    ，而有藉助清算制度調整其與債權人間之權利義務關係而重
    建其經濟生活之必要，自應許其得藉由清算程序清理債務。
四、綜上所述，聲請人依其收入及財產狀況，確有不能清償債務
    或有不能清償之虞之情事，致無法與全體債權人達成前置調
    解，且未經法院裁定開始更生程序或許可和解或宣告破產，
    本院審酌聲請人固僅有存款96元，惟名下尚有機車1輛，及
    保單解約金18,139元（計算式：4,122＋411＋1,146＋830＋806＋
    686＋717＋7,715＋1,706＝18,139），尚可充清算財團，應有清
    算實益。此外，聲請人復查無消債條例第6條第3項、第8條
    或第82條第2項所定應駁回清算聲請之事由存在，則聲請人
    聲請清算，核屬有據，自應准許，並依首揭規定命司法事務
    官進行本件清算程序。　
五、裁定如主文。
中　　華　　民　　國　　111 　年　　8 　　月　　22　　日
                    民事第一庭法　官　
上為正本係照原本作成
本裁定不得抗告。
中　　華　　民　　國　　111 　年　　6 　　月　　  　　日
                              書記官　黃婉淑
(不得抗告)